---
title: "Análise da base RAIS"
description: |
  Análise em R dos salários referentes a cientistas de dados da na base RAIS. Projeto feito na Semana Data Science na Prática com a Curso-R
author:
  - name: João Vitor Alencar Amorim
    url: https://example.com/joaoalencaramorim
date: 2022-07-23
output:
  distill::distill_article:
    self_contained: false
---

```{r setup, include=FALSE}
knitr::opts_chunk$set(echo = FALSE)
```
### Perguntas:

1. Quanto ganha um Ciêntista de Dados no Brasil?

### Fonte:

1. [Relação Anual de Informações Sociais (RAIS)](https://basedosdados.org/dataset/br-me-rais?bdm_table=microdados_vinculos)

### Premissas:

1.  Cientistas de dados são cadastrados com os seguintes CBO's:
    1.  252525:
2. 

## Acessando os dados da RAIS
Utilizando o datalake da iniciativa [Base dos Dados](https://basedosdados.org).

```{r}
# Carregando a biblioteca bigquery
library(bigrquery)
library(dplyr)

# como usaria se fosse lendo de um arquivo
# tabela <- read.csv()
# head(tabela, 5)

conexao <- dbConnect(
  bigquery(),
  project = "basedosdados",
  dataset = "br_me_rais",
  billing = "meuprimeiroprojetor",
)
head(tbl(conexao, "microdados_vinculos"), 5)
```

### Restrições:

1. Os dados são apenas de vínculos formais.
```{r}
1+2
```

**Dica:** Distill is a publication format for scientific and technical writing, native to the web. Learn more about using Distill at <https://rstudio.github.io/distill>.
