---
title: "Análise da base RAIS"
description: |
  Análise em R dos salários referentes a cientistas de dados na base RAIS (Para este caso: 390.583 linhas, 267.60 GB). De início é feito uma análise exploratória e em seguida é encontrado um modelo através de Regressão Linear. Projeto feito com auxílio da Semana Data Science na Prática da Curso-R.
  
author:
  - name: João Vitor Alencar Amorim
    url: https://example.com/joaoalencaramorim
date: 2022-07-23
output:
  distill::distill_article:
    self_contained: false
---

```{r setup, include=FALSE}
knitr::opts_chunk$set(echo = FALSE)
```
## Perguntas de pesquisa:

1. Quanto ganhou em média um Ciêntista de Dados no Brasil em 2020?
2. Quanto o salário médio varia no tempo?
3. Quanto o salário médio varia regionalmente?
4. Quanto o salário médio varia por características do profissional (gênero, raça/cor, idade)

## Fonte:

1. [Relação Anual de Informações Sociais (RAIS)](https://basedosdados.org/dataset/br-me-rais?bdm_table=microdados_vinculos)

## Premissas:

1.  Cientistas de dados possivelmente foram cadastrados com os seguintes códigos do CBO ([Código Brasileiro de Ocupações](http://www.mtecbo.gov.br/cbosite/pages/pesquisas/BuscaPorCodigo.jsf)), antes da inserção do seu código 2031-05 em 2022:
    1. 252515: Analista de cobrança (instituições financeiras)
    2. 252525: Analista de crédito (instituições financeiras)
    3. 211110: Especialista em pesquisa operacional 
    4. 211205: Estatístico
    5. 211210: Estatístico (estatística aplicada)
    6. 211215: Estatístico teórico
    7. 411035: Auxiliar de estatística
    8. 131120: Gerente de serviços sociais

## Análise Exploratória:
### Acessando os dados da RAIS
Utilizando o datalake da iniciativa [Base dos Dados](https://basedosdados.org).
Armazenada na Google Cloud

```{r echo=TRUE}
# Carregando os pacotes necessários
library(bigrquery)
library(dplyr)
```

```{r echo=TRUE, cache=TRUE, eval = FALSE}
# Setando o email da conta Google utilizada para conexão
bigrquery::bq_auth("jvitor968@gmail.com")

# Criando a conexão
conexao <- dbConnect(
  bigquery(),
  project = "basedosdados",
  dataset = "br_me_rais",
  billing = "meuprimeiroprojetor", # id do projeto criado na Google Cloud
)

```

```{r eval=FALSE, echo=TRUE, message=TRUE, warning=TRUE, cache=TRUE}
codigos_cbo <- c("252515", "252525", "211110", "211205", "211210", "411035", "211215", "131120")

# Filtrando pelo cbo e os anos acima de 2013
tabela_microdados_vinculos_tbl <- tbl(conexao, "microdados_vinculos") |>
  select(everything()) |>
  filter(
    ano >= 2013,
    cbo_2002 %in% codigos_cbo
  )

tabela_microdados_vinculos <- collect(tabela_microdados_vinculos_tbl)
```
### Escrevendo os dados filtrados em arquivo para evitar novas requisições ao Google Cloud sempre que o script for executado
```{r, echo=TRUE, eval=FALSE}
readr::write_rds(tabela_microdados_vinculos, "tabela_microdados_vinculos.rds", compress = "xz")
```
### Lendo os dados a partir do arquivo escrito na etapa anterior
```{r echo=TRUE}
tabela_microdados_vinculos <- readRDS("tabela_microdados_vinculos.rds")
```
### 1ª Questão: Quanto ganhou em média um Ciêntista de Dados no Brasil em 2020?
```{r echo=TRUE}
tabela_2020 <- tabela_microdados_vinculos |>
  filter(ano == "2020") |>
  summarise(media2020 = mean(valor_remuneracao_media), mediana2020 = median(valor_remuneracao_media))

tabela_2020 |>
  knitr::kable()
```

### 2ª Questão: Quanto a média salarial variou com o tempo?
```{r echo=TRUE}
# pacote para plotagem de gráficos
library(ggplot2)

tabela_medias_anuais <- tabela_microdados_vinculos |>
  group_by(ano) |>
  summarise(mediaAnual = mean(valor_remuneracao_media))

ggplot(tabela_medias_anuais) +
  aes(x = ano, y = mediaAnual) +
  geom_col() +
  scale_x_continuous(breaks = 2013:2020) +
  labs(y = "Ano", x = "Salário Médio (R$)")
```

```{r}
tabela_medias_anuais |>
  knitr::kable()
```


### 3ª Questão: Quanto a média salarial varia regionalmente?
```{r echo=TRUE}
tabela_media_uf <- tabela_microdados_vinculos |>
  group_by(sigla_uf) |>
  summarise(
    media_por_regiao = mean(valor_remuneracao_media)
  )

library(forcats)

tabela_media_uf |>
  mutate(sigla_uf = fct_reorder(sigla_uf, media_por_regiao)) |>
  arrange(desc(sigla_uf)) |>
  ggplot() +
  aes(y = sigla_uf, x = media_por_regiao) +
  geom_col() +
  labs(y = "Unidade da Federação", x = "Média Salarial (R$)")
```
#### Será que há muitos salários discrepantes puxando a média pra cima de tal forma que deixe de representar bem a amostra? Vamos verificar o comportamento no caso da mediana:
```{r}
tabela_mediana_uf <- tabela_microdados_vinculos |>
  group_by(sigla_uf) |>
  summarise(
    mediana_por_regiao = median(valor_remuneracao_media)
  )

library(forcats)
tabela_mediana_uf |>
  mutate(sigla_uf = fct_reorder(sigla_uf, mediana_por_regiao)) |>
  arrange(desc(sigla_uf)) |>
  ggplot() +
  aes(y = sigla_uf, x = mediana_por_regiao) +
  geom_col() +
  labs(y = "Unidade da Federação", x = "Mediana Salarial (R$)")
```

### 3ª Questão: Quanto a média salarial varia com as caracteristicas dos profissionais?
#### Pelo Sexo:
```{r echo=TRUE}
tabela_resumo_sexo <- tabela_microdados_vinculos |>
  group_by(sexo) |>
  summarise(
    media = mean(valor_remuneracao_media),
    mediana = median(valor_remuneracao_media)
  ) |>
  mutate(sexo, sexo = ifelse(sexo == "1", "Masculino", "Feminino"))

ggplot(tabela_resumo_sexo) +
  aes(x = sexo, y = media, fill = sexo) +
  geom_col()

tabela_resumo_sexo |>
  knitr::kable()
```

#### Pela Etnia:
```{r}
tabela_resumo_raca_cor <- tabela_microdados_vinculos |>
  group_by(raca_cor) |>
  summarise(
    media = mean(valor_remuneracao_media),
    mediana = median(valor_remuneracao_media)
  ) |>
  mutate(raca_cor = ifelse(raca_cor == "1", "Indígena",
                            ifelse(raca_cor == "2", "Branca",
                                   ifelse(raca_cor == "4", "Preta",
                                          ifelse(raca_cor == "6", "Amarela",
                                                 ifelse(raca_cor == "8", "Parda",
                                                        ifelse(raca_cor == "9", "Não Identificado", "Ignorado"
                                                               ))))))) |>
  mutate(raca_cor = fct_reorder(raca_cor, media))

ggplot(tabela_resumo_raca_cor) +
  aes(x = raca_cor, y = media, fill = raca_cor) +
  geom_col()
ggplot(tabela_resumo_raca_cor) +
  aes(x = raca_cor, y = mediana, fill = raca_cor) +
  geom_col()

tabela_resumo_raca_cor |>
  knitr::kable()
```

#### Pela Idade:
```{r}
tabela_resumo_idade <- tabela_microdados_vinculos |>
  group_by(idade) |>
  summarise(
    media = mean(valor_remuneracao_media),
    mediana = median(valor_remuneracao_media)
  )

ggplot(tabela_resumo_idade, 
       aes(x = idade, y = media, fill = idade)) +
  geom_col()
```


## Restrições:

1. Os dados são apenas de vínculos formais.
2. Os salários médios são bem diferentes entre os CBO's, o que indica que estes podem não ter sido os melhores códigos a serem escolhidos.

### Verificação CBO
```{r echo=TRUE}
library(ggplot2)
codigos_cbo <- c("252515", "252525", "211110", "211205", "211210", "411035", "211215", "131120")
tabela_medias_CBO <- tabela_microdados_vinculos |>
  group_by(cbo_2002) |>
  summarise(media_salario = median(valor_remuneracao_media))

ggplot(tabela_medias_CBO) +
  aes(x = codigos_cbo, y = media_salario) +
  geom_col() +
  labs(y = "Salário médio (R$)", x = "Códigos por ocupação")
```

**Dica:** Distill is a publication format for scientific and technical writing, native to the web. Learn more about using Distill at <https://rstudio.github.io/distill>.
